# 陈老师，麻烦问一下划出子公司的合并报表中的处理事项

提问人：会计人员 ABC 时间：2014-04-11 00:12:07
有一家国有企业A公司， 2010 年 12 月底政府将B公司的100%的股权划给A公司，作为其全资子公司。 假设 2010 年 12 月底划入时B公司的净资产为2.8亿，其中实收资本为 1 亿，未分配利润为0.8亿。 这时A公司的账务处理分录为： 借： 长期股权投资－B公司 1.8亿贷：资本公积 1.8亿
2011 年B公司经营产生了0.5亿的经营净利润，B公司净资产增加到2.3亿元。在A公司的合并报表中未分配利润增加了0.5亿。
2012 年 1 月份，政府又出具文件，以 2012 年 1 月 1 日为基准日，将B公司的100%的股权全部划出A公司。
那么对于这类政府主导的股权划拨，按理应不属于企业自身处理行为， 2012 年 1 月A公司的母公司账务处理应是冲减资本公积1.8亿吧，而不是将这1.8亿作为投资收益吧。
在A公司作 2012 年度合并报表时， 2012 年度净资产应减少2.3亿元， 记得按《企业会计准则》或《企业会计制度》规定，在 2012 年度合并报表中，由于子公司被政府划出，合并报表中减少的2.3亿均应减少资本公积科目。
我想问一下陈老师： 1 、 2012 年B公司被划走，减少2.3亿的净资产，在合并所有者权益变动表中。 1.8亿应减少资本公积吧。 另外2011 年度产生的0.5亿经营净利润在减少时列示在“未分配利润”列中的－“利润分配”－“其他”项呢？ 还是列示在“未分配利润”列中的“所有者权益内部结转”－“其他”项目呢？ 因为我感觉这0.5亿直接在合并报表中减少资本公积不正确。
2 、另外对于B公司由于 2012 年初直接划走， 2012 年度合并系统中资产负债表就可以不列入B公司的期初数并在合并系统中做合并分录进行调整出吧，我想直接在 2012 年度的合并所有者权益变动表中直接减少资本公积和未分配利润科目的金额。这种不在合并系统软件中作合并调整分录，而直接在合并所有者权益变动表中调整金额编制报表实务中是否也是可行的呢？
谢谢了！

回答人：chenyiwei
1 、假设划入、划出两笔交易不是一揽子交易，则在合并报表层面， 2012 年减少的2.3亿元净资产应全部减少资本公积，只有当资本公积不足冲减时才继续冲减留存收益。在股东权益变动表中列入“所有者投入和减少资本——其他”一行中。 2 、 2012 年年初仍应把B纳入合并报表范围，直到被划出之日。所以划出时减少的净资产就是2.3亿元。

提问人：会计人员 ABC 时间：2014-04-11 08:22:13
感谢陈老师深夜回复，还想麻烦问一下： 如果 2012 年初划出B公司，在合并报表将B公司的2.3亿净资产全部冲减资本公积。 那么在2012 年度底作A合并报表时，出现“”未分配利润”科目不平衡的问题，还想请帮助。
A公司在 2012 年年初的合并报表中，“未分配利润”科目金额中包括了B公司自划入时点后产生的0.5亿经营利润。 B公司年初被划走后，在 2012 年度 12 月份作A公司的合并报表时，由于B公司已经不存在了，A公司的合并报表中期初与期末的“未分配利润”科目就有有0.5亿的差额。这0.5亿的差额就是年初合并入B公司的并入后的经营利润，年末B公司不存在没法合并这0.5亿未分配利润。
这样造成A公司 2012 年度合并报表所有者权益变动表“未分配利润科目”列中期初与期末有0.5亿的差额。 请问陈老师在A公司的 2012年度的所有者权益变动表中，如何处理这0.5亿的差额呢？
需要不需要在所有者权益变动表中“未分配利润”科目每年都要恢复0.5亿元呢？ 如果调整恢复0.5亿未分配利润，但这0.5亿由于B公司已经不存在，实际上A公司也不再具有这0.5亿元未分配利润的控制权了。
所有我想在编制 2012 年 12 月份编制A公司合并报表所有者权益变动表时，可否1.8亿减少资本公积，0.5亿减少“未分配利润”科目，是否也可以在“未分配利润”科目列的“所有者权益内部结转”的“其他”项目减少0.5亿。
不知实务中如何将合并所有者权益变动表的“未分配利润”科目期初和期末调整平呢？
麻烦陈老师了！
”

回答人：chenyiwei
后续年度编制合并报表时，每年都应延续年初的合并结果，相当于持续恢复该0.5亿元的未分配利润。相当于以后年度在合并报表层面每年补做一笔调整：借：资本公积，贷：年初未分配利润。